最　高　行　政　法　院　判　決　　　　　　　　　九十一年度判字第一六九九號
　　上　訴　人　甲○○
　　被 上訴 人　陸軍總司令部
　　代　表　人　霍守業
右當事人間因退除給與事件，上訴人對於中華民國九十年五月十六日臺北高等行政法
院八十九年度訴字第六二一號判決，提起上訴，本院判決如左：
　　主  文
上訴駁回。
上訴審訴訟費用由上訴人負擔。
　　理  由
本件上訴人起訴主張：上訴人於民國八十八年十二月二日以其於四十七年調陸軍第九
軍，第九軍司令部造冊時誤將其軍官身分登載為軍用文職人員，而軍用文職人員不得
請領退除給與補助金，因向被上訴人請求更正身分補發補助金。被上訴人以八十八年
十二月二十七日（八八）信服字第三○七八七號書函復以上訴人前經該部（四八）昭
建字第二六一四號令核定以同少尉資遣，經依上訴人所請，於七十一年九月六日以（
七一）銓任字第一四六四○號函發給同少尉視同退伍證明書，請求更正階級一節，歉
難辦理。惟被上訴人前所核發之（四八）昭建字第二六一四號令同少尉資遣，係屬錯
誤。上訴人於八十八年七月二十九日，第一次申請戶籍謄本原始資料，發現被上訴人
填送乙張陸海空軍軍官士官離營申報戶籍證明書（一四九），不知用何種方式送往桃
園八德鄉公所，蓄意隱瞞，並偽造文書，稱上訴人於四十四年八月一日入伍，此與事
實不符，上訴人於三十六年入伍，四十九年退伍，有期間所受訓練之畢業證書、結業
證書、人事派令及戰士授田憑證等可證；又視同退伍證明書，申請於七十一年，並非
被上訴人回函所言，與退伍同時所發，因輔導會七十年後要發生活補助金新台幣（下
同）二五○○元，必須都要領取視同退伍證明書，被上訴人所言與事實不符。另立法
委員專案在立法院為上訴人質詢行政院長蕭萬長，由國防部提供資料先後答覆，謂當
時一些規定，軍文人員必在四十八年十月十八日前離職規定，上訴人四十九年一月十
一日才離營，且上訴人階級是陸軍少尉，第九軍承辦人員不論係筆誤，抑或偽造文書
，請判決將上訴人之退役階級更正為陸軍少尉，並應補足上訴人所應領未領之二十個
基數，從三十六年起之薪資及利息，其計算方式應由發生錯誤開始至本案結案為止，
共計二千一百六十六萬四千八百元。綜此，原處分及訴願及一再訴願決定顯屬違誤，
請判決撤銷原處分、訴願決定，並命被上訴人另為適法之處分等語。
被上訴人則以：依「核發視同退伍或除役證明書作業規定」第三條：「視同退伍或除
役證明書之核發對象如左：凡在民國四十八年十月十八日以前未參加調查登記處理
之無職軍官。凡早期因長假、不適服勤、資遣、病假、遣散、開缺、除名等原因離
營，未正式退伍之士官兵。凡在民國四十八年未實施軍文改制前奉准離營之軍用文
職人員」。本件上訴人依被上訴人（四八）昭健字第二六一四號令核准以同少尉資遣
，另查上訴人於七十一年八月十三日申請視同退伍證明書，被上訴人依上開規定業於
七十一年九月六日（七一）銓任字第一四六四○號函核發同少尉視同退伍證明在案（
字號：陸同退字第一一三○號）。上訴人於八十八年十二月二日向被上訴人申請將其
軍用文職人員身分更正為軍官，被上訴人業於八十八年十二月二十七日以（八八）信
服字第三○七八七號函覆在案，上訴人不服被上訴人機關否准之處分，向國防部訴願
審議委員會提起訴願，經國防部訴願審議委員會民國八十九年五月二日鎔鉑字第八九
○○○○六○三九審議決定，訴願駁回，故被上訴人否准上訴人所請之處分，應無違
誤，請判決駁回上訴人之訴等語資為抗辯。
原審斟酌全辯論意旨及調查證據之結果，以：按人民對於中央或地方機關之行政處分
，認為違法或不當，致損害其權利或利益者，得依法提起訴願、再訴願。訴願自機關
之行政處分書或決定書達到之次日起，應於三十日內提起之。為行為時訴願法第一條
及第九條第一項所明定。本件上訴人不服被上訴人所屬人事署八十八年十二月二十七
日（八八）信服字第三○七八七號書函，以其於三十六年從軍，自士兵、士官及至升
任軍官，受過養成軍事教育及複訓教育，有各階段派令及畢業證書可稽云云為論據。
惟查上訴人係陸軍總司令部（四八）昭建字第二六一四號令核定以同少尉報務官軍文
身分資遣，有上訴人提出四十九年發給之陸海空軍軍官士官士兵離營申報戶籍證明書
暨陸軍第九軍六八九砲兵指揮部四十八年十二月二十五日令影本可稽，上訴人於四十
八年離營時，已收受核定軍用文職人員身分資遣之處分，該處分早已逾三十日之訴願
期限而確定，上訴人聲請更正原處分內容，自非法之所許，被上訴人函復否准，洵無
違誤，惟本件上訴人聲請被告機關將（四八）昭建字第二六一四號令同少尉資遣改為
少尉退伍部分，核屬現行行政訴訟法第五條之課以義務訴訟，上訴人之請求雖無理由
，惟上訴人不服被上訴人駁回其聲請，循聲請、訴願、再訴願程序，請求行政救濟，
尚非不合法，本件訴願、再訴願機關不察，誤認該否准函非屬行政處分，不得提起行
政救濟，從程序上予以駁回，其理由雖異，惟結果並無不同，即無撤銷一再訴願決定
之必要，至於上訴人請求被上訴人損害賠償部分，亦失所附麗。因將原決定及原處分
均予維持，駁回上訴人之訴。本院經核原判決於法並無違誤。上訴意旨，仍執前詞，
並主張被上訴人之訴訟代理人計有三人，惟於原審之準備程序及言詞辯論程序僅二人
到庭，原審未查，顯有行政訴訟法第二百四十三條第四款之判決違背法令情事。又原
審於言詞辯論程序未給與當事人充分辯論之空間，顯然違背同條文第五款之公開辯論
原則；而以上訴人逾越提起訴願之三十日期間為由駁回上訴人之訴，為被上訴人開脫
，顯有違背同條文第六款之規定，而有判決不備理由及理由矛盾之違背法令。另原判
決違背國防部公告事項，有違憲法保障軍人之意旨，本件應停止訴訟程序，聲請大法
官會議解釋。且本件影響上訴人權利重大，請依同法第二百五十三條第四款規定行言
詞辯論等語。然查被上訴人於原審訴訟程序委任鍾淑慧、許正明、陳志成三人為訴訟
代理人，均有委任狀在卷可按。雖準備程序僅鍾淑慧、許正明二人出席，言詞辯論程
序僅鍾淑慧、陳志成二人出席，均無礙渠等為被上訴人之訴訟代理人身分，原判決將
三人均列為被上訴人之訴訟代理人，於法並無不合。又原審已公開行言詞辯論程序，
有言詞辯論筆錄可稽，自無行政訴訟法第二百四十三條第五款之違法情事可言。末查
原判決已明確詳述其駁回上訴人之訴，所得心證之理由，有如前述，且與前開法令規
定並無不合，尚無上訴人所指判決不備理由之違法；亦難謂有判決不適用法規或適用
不當之違法。綜上所述，上訴意旨，指摘原判決違誤，求予廢棄，難認有理由，應予
駁回。另本件事證已臻明確，上訴人聲請停止訴訟程序及行言詞辯論，核無必要，並
此明。
據上論結，本件上訴為無理由，爰依行政訴訟法第二百五十五條第一項、第九十八條
第三項前段，判決如主文。
中　　華　　民　　國　　九十一　　　年　　　九　　　　月　　　十九　　　日
                    最 高 行 政 法 院  第 五 庭
                                審 判 長 法  官　　　徐　樹　海
                                         法  官      黃  璽  君
                                         法  官　　　鄭　淑　貞
                                         法  官　　　林　家　惠
                                         法  官　　　林　茂　權
右  正  本  證  明  與  原  本  無  異
　　　　　　　　　　　　　　　　　　　　 法院書記官　王　褔　瀛
中　　華　　民　　國　　九十一　　　年　　　九　　　　月　　　二十　　　日
